臺灣士林地方法院刑事判決
111年度金訴字第145號
公  訴  人  臺灣士林地方檢察署檢察官
被      告  殷崇哲



上列被告因違反洗錢防制法等案件，經檢察官提起公訴（111年
度偵字第1325、1827號）及移送併辦（臺灣新北地方檢察署111
年度偵字第11580、12796號），本院判決如下：
    主  文
殷崇哲幫助犯洗錢防制法第十四條第一項之洗錢罪，處有期徒刑
伍月，併科罰金新臺幣陸萬元，罰金如易服勞役，以新臺幣壹仟
元折算壹日。
    事  實
一、殷崇哲於民國110年9月底、10月初某日，見網路刊登貸款廣
    告，經依廣告所載聯絡電話與真實身分不詳之成年男子聯絡
    ，並依對方指示加入facetime帳號後，與身分不詳、綽號「
    小北」之成年男子聯絡，「小北」表示因殷崇哲信用不良，
    無法以正常管道貸款，殷崇哲需提供帳戶存摺、提款卡、提
    款卡密碼及網路銀行帳號、密碼予對方，供對方將資金存入
    帳戶後領出，以此方式製造金流紀錄申辦貸款等詞，殷崇哲
    明知其先前申辦車貸及民間借款時，無需提供提款卡、提款
    卡密碼及網路銀行帳密，並預見將自己持用之帳戶存摺、提
    款卡、提款卡密碼及網路銀行帳密交付身分不詳之人使用，
    該帳戶可能因此供不法詐騙份子作為收受、提領詐欺犯罪所
    得使用，他人提領後即產生遮斷資金流動軌跡以逃避國家追
    訴、處罰之效果，竟為圖對方所稱貸款利益，基於幫助他人
    詐欺取財及幫助洗錢之不確定故意，依「小北」之指示，於
    110年10月6日下午5時許，前往位於臺中市○○區○○路000號之
    金沙汽車旅館，將其於中國信託商業銀行股份有限公司申辦
    帳號000000000000號帳戶（下稱本案中信銀行帳戶）之存摺
    、提款卡、提款卡密碼及網路銀行帳密交予「小北」。而真
    實身分不詳之成年人以附表「詐騙經過」欄所示方式，對附
    表「被害人」欄所示被害人施以詐術，致各該被害人陷於錯
    誤，於附表「匯款時間、金額」欄所示時間，將各該編號所
    示金額之款項分別匯入本案中信銀行帳戶後，由身分不詳之
    成年人以操作網路銀行之方式，將被害人匯入本案中信銀行
    帳戶之款項轉出，以掩飾、隱匿詐欺犯罪所得之來源、去向
    。嗣附表所示被害人察覺受騙後報警處理，經警循線查獲（
    無證據證明殷崇哲知悉詐欺正犯係3人以上共同犯詐欺取財
    罪）。
二、案經附表編號1、3、5至7所示被害人訴由新北市政府警察局
    土城分局、臺南市政府警察局第三分局、花蓮縣警察局吉安
    分局報請臺灣士林、新北地方檢察署檢察官偵查起訴及移送
    併辦。
    理  由
壹、證據能力部分
一、本判決據以認定犯罪之被告殷崇哲以外之人於審判外之言詞
    及書面陳述，雖屬傳聞證據；然檢察官、被告於言詞辯論終
    結前，對於該等證據之證據能力均無爭執；又本院審酌該等
    證據資料製作時之情況，尚無違法不當或證明力明顯過低之
    瑕疵，與本案待證事實復俱有關連性，認以之作為本案證據
    應屬適當，依刑事訴訟法第159條之5規定，該等證據具有證
    據能力。
二、其餘本案認定犯罪事實之所有證據資料（含書證、物證等）
    ，均與本案事實具有關聯性，並無事證足認有違背法定程序
    或經偽造、變造等情事，且經本院依法踐行調查程序，檢察
    官、被告對於證據能力均未爭執，故均具有證據能力。
貳、事實認定部分
　　訊據被告固坦承於前開時、地，將本案中信銀行帳戶之存摺
    、提款卡、提款卡密碼及網路銀行帳密提供予「小北」等情
    ；惟矢口否認有何幫助詐欺、幫助洗錢犯行，辯稱因「小北
    」表示要為其作金流紀錄以申辦貸款，其始交付帳戶予對方
    ，無幫助犯罪之意云云。經查：
一、被告於110年10月6日下午5時許，在金沙汽車旅館，將本案
    中信銀行帳戶之存摺、提款卡、提款卡密碼及網路銀行帳密
    交予「小北」，而真實身分不詳之成年人以附表「詐騙經過
    」欄所示方式，對附表「被害人」欄所示被害人施以詐術，
    致各該被害人陷於錯誤，於附表「匯款時間、金額」欄所示
    時間，將各該編號所示金額之款項分別匯入本案中信銀行帳
    戶後，由身分不詳之成年人以操作網路銀行之方式，將被害
    人匯入本案中信銀行帳戶之款項轉出等情，業據被告於警詢
    、偵查及本院審理時陳明在卷【見臺灣士林地方檢察署（下
    稱士檢）111年度偵字第1325卷（下稱偵1325卷）第8頁、第
    103頁至第105頁，本院111年度金訴字第145號卷（下稱金訴
    卷）第76頁至第77頁】，並有本案中信銀行帳戶基本資料（
    見偵1325卷第21頁）及附表「證據」欄所示證據在卷可稽，
    堪以認定。
二、被告固辯稱其依網路刊登貸款廣告與對方聯繫後，對方表示
    其信用不佳，需以製造金流紀錄之方式申辦貸款，因據其所
    知，辦貸款可以走後門，其誤信對方所言，始交付帳戶予對
    方，並無幫助犯罪之意云云（見偵1325卷第8頁至第9頁、第
    105頁，審金訴卷第96頁、金訴卷第76頁至第77頁、第79頁
    、第133頁至第136頁）。
（一）按行為人對於構成犯罪之事實，預見其發生而其發生並不
      違背其本意者，以故意論，刑法第13條第2項定有明文。
      因在金融機構開立帳戶使用，係針對個人身分之社會信用
      而予以資金流通，具有強烈之屬人性格，而金融帳戶作為
      個人理財之工具，依我國現狀，申請開設帳戶並無任何特
      殊資格之限制，一般民眾均得申請使用，且同一人可在不
      同之金融機構申請數個存款帳戶使用，乃眾所週知之事實
      ；依一般人之社會通念，若遇他人捨以自己名義申請帳戶
      ，反以不合理之理由向不特定人蒐集金融帳戶使用，並要
      求提供提款卡、提款卡密碼或網路銀行帳密，應可認識對
      方係將該帳戶作為資金存入後再行領出之用，且對方使用
      他人帳戶之目的，即係隱匿使用帳戶者之真實身分，因近
      年詐騙犯案猖獗，詐欺份子利用人頭帳戶掩飾、隱匿詐財
      贓款之事，迭有所聞；本件被告於偵查及本院審理時，均
      自承具有高中肄業學歷，自高中肄業起即出社會工作，陸
      續從事服飾店店員、司機等工作（見偵1328卷第107頁至
      第109頁，金訴卷第78頁），足見現年39歲之被告為具有
      相當智識程度及工作、社會經驗之成年人，則其對於隨意
      將帳戶提供予身分不詳之人使用，帳戶可能供詐欺、洗錢
      等不法犯罪使用一節，當無不知之理。又被告於警詢、偵
      查及本院審理時，均稱其於110年9月底、10月初某日，見
      網路刊登貸款廣告，該廣告僅記載「申辦貸款，不用審核
      」及聯絡所用之行動電話號碼，未記載公司名稱，其撥打
      該廣告所載電話號碼後，由1名身分不詳之男子接聽電話
      ，對方未告知姓名或任職公司，僅指示其加入某facetime
      帳號，其依指示加入帳號後，1名自稱「小北」之男子以f
      acetime語音通話功能，向其表示可為其申辦貸款，因其
      信用不良，無法以正常管道貸款，需製造金流紀錄始得貸
      款，因此，其需提供帳戶讓「小北」將公司資金存入其提
      供之帳戶後再將款項領出，以此方式製造金流紀錄申貸，
      但當時「小北」未說明資金來源為何，亦未提供名片或任
      何資料予其檢視，之後，其依「小北」之指示，於110年1
      0月6日下午5時許，前往臺中金沙汽車旅館門口與「小北
      」見面，「小北」在該汽車旅館租用房間後，其在旅館房
      間將本案中信銀行帳戶之存摺、提款卡、提款卡密碼、網
      路銀行帳密交予「小北」，並依「小北」指示住在汽車旅
      館看電視、滑手機、外出購買飲食，其在汽車旅館住宿3
      至4天之費用均由「小北」支付，而其在與「小北」聯絡
      接觸過程中，完全不知「小北」真實姓名及任職公司為何
      ，其除提供本案中信銀行帳戶之存摺、提款卡、提款卡密
      碼、網銀帳密予「小北」外，僅有提供身分證字號予「小
      北」，並未填寫貸款申請書或提供財力、工作證明，但其
      在本案之前申辦購車貸款及向地下錢莊借錢時，有簽署購
      車契約及本票，且無需提供存摺、提款卡、提款卡密碼、
      網銀帳密予車貸公司或地下錢莊等語（見偵1325卷第8頁
      、第105頁至第107頁，金訴卷第76頁至第78頁），是依被
      告所述，縱「小北」表示要為被告製造不實金流紀錄以利
      申貸，然被告與「小北」前非相識，不知「小北」真實身
      分或任職公司，「小北」相約見面之地點為汽車旅館，顯
      非一般正常營運公司之作業方式或辦公處所，且「小北」
      所稱製造金流紀錄，係要求被告提供帳戶，以供將來路不
      明之他人資金存入後提領，與被告先前申辦車貸及向地下
      錢莊借款時，均無需提供帳戶存摺、提款卡、提款卡密碼
      、網銀帳密之經驗有所不符；況「小北」既受被告委託辦
      理貸款，非但未要求被告給付任何報酬，反而花錢請被告
      免費住在汽車旅館長達3、4日，顯與常情有違，被告既為
      具有相當智識程度及工作、生活經驗之成年人，應可察覺
      「小北」提出提供帳戶之要求非屬合理，並對其提供帳戶
      後，對方可能會將帳戶供不法使用一節有所懷疑；此觀被
      告於本院準備程序時，自承當時其確對「小北」提出提供
      帳戶之要求及過程覺得有異，但因其急需金錢償還先前向
      地下錢莊之借款，仍甘冒風險將帳戶提供予「小北」等語
      即明（見金訴卷第78頁至第79頁），堪認被告當時對於將
      帳戶提供予「小北」，帳戶可能供作不法使用一節，已有
      預見甚明。
（二）被告固於本院審理時，辯稱其先前在五分埔工作時，曾與
      銀行代辦人員接觸，知悉銀行辦貸款及現金卡可以走後門
      ，因此，當「小北」對其稱要以製造金流紀錄之方式申貸
      時，其未覺有異，亦不知欲貸款之人如以他人金錢進出自
      己帳戶，使銀行認為自己有資力還款之作法是否合法等詞
      （見金訴卷第79頁、第136頁）。惟銀行要求申貸人提出
      財力或工作證明之目的，係為審核申貸人是否具有還款能
      力，以作為核貸與否之判斷依據，若申貸人向他人借用資
      金存入自己帳戶，使銀行誤信申貸人具有還款能力而予核
      貸，顯非合法正當申貸方式；被告既自陳知悉帳戶內若無
      資金，且無法提供財力證明，不可能辦到貸款，因其本身
      信用條件不佳，且無薪資證明，故無法以正常管道向銀行
      申請貸款（見偵1325卷第9頁、第105頁，金訴卷第76頁）
      ，足徵被告對於上情已有認識，則其對於「小北」所稱「
      將來源不明之他人資金存入其帳戶製造不實金流紀錄辦理
      貸款」，並非合法正當之申貸方式一節，當無不知之理，
      是被告辯稱其不知將他人資金進出自己帳戶，使銀行誤認
      其具有還款能力而准予核貸之方式是否違法云云，當無可
      信。況依前所述，被告於本院準備程序時，自承因「小北
      」未說明真實身分、任職公司、資金來源，亦未要求其填
      寫任何申請文件，即要求提供帳戶存摺、提款卡、提款卡
      密碼、網銀帳密，與其先前申辦車貸及向地下錢莊借款之
      經驗不符，且「小北」未要求其支付製造金流紀錄之報酬
      ，卻主動負擔其在汽車旅館住宿數日之費用，與常情均有
      不符，故當時其確對「小北」要求其提供帳戶存摺、提款
      卡、提款卡密碼、網銀帳密一事覺得有異，但因其急需用
      錢，仍甘冒對方可能將其提供之帳戶供作不法使用之風險
      ，將帳戶提供予「小北」等情，足徵被告當時具有幫助詐
      欺及幫助洗錢之不確定故意甚明；至於被告嗣後改稱其未
      對「小北」要求提供帳戶之合法性有所懷疑，其係遭詐騙
      而提供帳戶，與附表所示之人同屬詐欺被害人云云，顯非
      可採。
三、綜上，本件事證明確，被告犯行堪以認定，應予依法論科。
參、法律適用部分
一、被告基於不確定故意，將本案中信銀行帳戶之存摺、提款卡
    、提款卡密碼及網銀帳密提供予身分不詳之人，使詐騙份子
    對附表所示被害人施以詐術，致該等被害人陷於錯誤，分別
    將款項匯入被告提供之帳戶，再由詐騙份子自該帳戶將被害
    人匯入款項予以轉出，以掩飾、隱匿特定犯罪所得之來源、
    去向，堪認被告提供帳戶之行為，對詐欺正犯所為詐欺及洗
    錢犯行確有提供助力，因無證據證明被告有參與實行構成要
    件行為或與詐欺正犯有共同犯罪故意，是核被告所為，係犯
    刑法第30條第1項、第339條第1項之幫助詐欺取財罪，及刑
    法第30條第1項、洗錢防制法第14條第1項之幫助洗錢罪。
二、被告提供本案中信銀行帳戶予身分不詳之人，使詐騙份子以
    該帳戶收受及轉出附表所示數名被害人匯入之款項，因被告
    係以一幫助行為，幫助他人對數人實行數個詐欺犯行，並同
    時觸犯上開數罪名，應依刑法第55條想像競合犯之規定，從
    重依幫助洗錢罪處斷。
三、本判決附表編號5所示被害人及檢察官併辦意旨書所載本判
    決附表編號6、7所示被害人因遭詐騙，將款項匯入本案中信
    銀行帳戶並經轉出之事實，與起訴書所載本判決附表編號1
    至4所示被害人因遭詐騙將金錢匯入本案中信銀行帳戶並經
    轉出之犯罪事實間，具有想像競合犯之裁判上一罪關係，為
    起訴效力所及，本院應併予審理。　　　　
四、被告基於幫助犯意為上開犯行，為幫助犯，爰依刑法第30條
    第2項規定，按正犯之刑減輕之。
五、爰審酌被告預見將帳戶交付身分不詳之人使用，可能因此幫
    助詐欺份子遂行詐欺及洗錢犯行，竟因貪圖對方所稱貸款利
    益，逕將帳戶提供予他人使用，致被害人受有損害，並使犯
    罪追查趨於複雜，已影響社會正常交易安全及秩序；併參被
    告提供帳戶之數量、被害人之人數及所受損失之數額。又被
    告於警詢、偵查及本院審理時均否認犯罪，復表示無意願賠
    償被害人等犯後態度（見金訴卷第86頁）。另被告前因詐欺
    案件，經判處徒刑並宣告緩刑，復因業務過失傷害案件，經
    判處拘役確定之品行，此有臺灣高等法院被告前案紀錄表在
    卷可參。再被告於本院審理時，自陳具有高中肄業之學歷，
    目前在水果批發店擔任員工，月收入3萬元，及其已婚，育
    有4名小孩，年紀最長之小孩現就讀國中3年級，最幼之小孩
    現就讀幼稚園大班，其目前與妻子、小孩同住，其妻有工作
    ，其需扶養小孩等智識程度及生活狀況（見金訴卷第136頁
    ）等一切情狀，量處如主文所示之刑，並諭知罰金易服勞役
    之折算標準。
六、按犯罪所得，屬於犯罪行為人者，沒收之，刑法第38條之1
    第1項前段定有明文。又犯罪所得之物，以實際所得者為限
    ，苟無所得或尚未取得者，自無從為沒收追繳之諭知（最高
    法院89年度台上字第3434號判決意旨參照）。而幫助犯僅對
    犯罪構成要件以外之行為為加功，且無共同犯罪之意思，自
    不適用責任共同之原則，對於正犯所有供犯罪所用或因犯罪
    所得之物，勿庸併為沒收之宣告（最高法院86年度台上字第
    6278號判決意旨參照）。另按洗錢防制法第18條第1項洗錢
    標的之沒收，應以屬於被告所有者為限。本件被告陳稱其未
    因本案獲得報酬，亦未提領被害人所匯款項等語（見偵1325
    卷第11頁），因被告係提供帳戶予他人使用，而為幫助詐欺
    及幫助洗錢犯行，無證據證明被告就被害人匯入本案中信銀
    行帳戶並遭轉出之款項，具有事實上之管領處分權限，或被
    告有因本案分取報酬，參酌前揭所述，即無從依洗錢防制法
    第18條第1項或刑法第38條之1第1項前段規定，對被告宣告
    沒收。　　　　　　　
據上論斷，應依刑事訴訟法第299條第1項前段，判決如主文。
本案經檢察官王乙軒提起公訴，檢察官張勝傑移送併辦，檢察官
余秉甄到庭執行職務。
中　　華　　民　　國　　111 　年　　6 　　月　　20　　日
                  刑事第一庭審判長法  官  陳明偉
　　　　　　　　　                法  官  吳佩真
　　　　　　　　　        　　　　法  官  邰婉玲
以上正本證明與原本無異。
如不服本判決，應於收受送達後20日內，向本院提出上訴書狀，
並應應敘述具體理由。其未敘述上訴理由者，應於上訴期間屆滿
後20日內，向本院補提理由書(均須按他造當事人之人數附繕本)
「切勿逕送上級法院」。
因疫情而遲誤不變期間，得向法院聲請回復原狀。
                                  書記官  劉致芬
中　　華　　民　　國　　111 　年　　6 　　月　　20　　日
附錄本案論罪科刑法條全文：
洗錢防制法第14條第1項
有第2條各款所列洗錢行為者，處7年以下有期徒刑，併科新臺幣
5百萬元以下罰金。
中華民國刑法第339條第1項
意圖為自己或第三人不法之所有，以詐術使人將本人或第三人之
物交付者，處5年以下有期徒刑、拘役或科或併科50萬元以下罰
金。
【附表】
編號 被害人 詐騙經過 匯款時間、金額（新臺幣） 證據 1 唐逸彰 唐逸彰於110年9月30日下午3時許，在網路結識真實身分不詳之成年人，對方佯稱唐逸彰如依指示匯款，即可加入投資平台投資獲利等詞，致唐逸彰陷於錯誤，於右列時間操作網路銀行，依指示將款項轉帳匯入本案中信銀行帳戶。嗣唐逸彰發現投資平台帳戶金額歸零，始悉受騙。 110年10月7日下午4時22分許，轉帳5萬元。 1.證人唐逸彰於警詢時所述（偵1325卷第13頁至第15頁）。 2.唐逸彰提供之對話紀錄、投資平台頁面（偵1325卷第61頁至第63頁）。 3.唐逸彰提供之網路銀行轉帳紀錄（偵1325卷第59頁下方）。 4.本案中信銀行帳戶交易明細（偵1325卷第25頁）。　　 2 林凡筠 林凡筠於110年10月8日經依臉書刊登投資廣告所載聯絡方式，與真實身分不詳之成年人聯絡，對方佯稱林凡筠如依指示匯款，即可投資比特幣等詞，致林凡筠陷於錯誤，於右列時間操作網路銀行，依指示將款項轉帳匯入本案中信銀行帳戶。嗣林凡筠因對方一再藉詞要求匯款而覺有異，始悉受騙。 110年10月8日晚間6時50分許，轉帳2萬5,000元。 1.證人林凡筠於警詢時所述（偵1325卷第17頁至第19頁）。 2.林凡筠提供之投資平台頁面、對話紀錄（偵1325卷第65頁上方、第67頁至第73頁上方）。 3.林凡筠提供之網路銀行轉帳明細（偵1325卷第65頁下方）。 4.本案中信銀行帳戶交易明細（偵1325卷第37頁）。　　　 3 張彥錚 張彥錚於110年10月4日晚間7時2分許，在網路結識真實身分不詳之成年人，對方佯稱張彥錚如依指示匯款，即可投資比特幣獲利等詞，致張彥錚陷於錯誤，於右列時間操作自動櫃員機，依指示將款項匯入本案中信銀行帳戶。嗣張彥錚經家人提醒，始悉受騙。 110年10月7日下午3時15分許，匯款3萬元（另支付手續費15元）。 1.證人張彥錚於警詢時所述【士檢111年度偵字第1827卷（下稱偵1827卷）第13頁至第15頁】。 2.張彥錚提供之郵政自動櫃員機交易明細表、金融卡照片（偵1827卷第55頁、第61頁）。 3.本案中信銀行帳戶交易明細（偵1325卷第23頁至第25頁）。　　 4 蕭浚洧 蕭浚洧於110年10月4日凌晨0時59分許，在網路結識真實身分不詳之成年人，對方佯稱蕭浚洧需依指示匯款，始可與對方見面等詞，致蕭浚洧陷於錯誤，於右列時間操作網路銀行，依指示將款項轉帳匯入本案中信銀行帳戶。嗣蕭浚洧因對方一再藉詞要求匯款而覺有異，始悉受騙。 110年10月7日下午3時24分許，轉帳5萬元。 1.證人蕭浚洧於警詢時所述（偵1827卷第17頁至第20頁）。 2.蕭浚洧提供之Instagram頁面、網路銀行交易明細、對話紀錄（偵1827卷第65頁至第74頁）。 3.本案中信銀行帳戶交易明細（偵1325卷第25頁）。　　 5 賴怡姍 賴怡姍於110年9月13日晚間，依網路刊登徵才廣告所載聯絡方式，與真實身分不詳之成年人聯絡，對方佯稱現無工作職缺，但如賴怡姍依指示匯款，即可投資獲利等詞，致賴怡姍陷於錯誤，於右列時間，在位於雲林縣○○市○○路00號之土地銀行斗六分行，以臨櫃匯款方式，依指示將款項匯入本案中信銀行帳戶。嗣賴怡姍因於匯款後無法聯繫對方，始悉受騙。 110年10月7日下午2時50分許，匯款20萬元。 1.證人賴怡姍於警詢時所述【本院111年度審金訴字第91號卷（下稱審金訴卷）第55頁至第57頁】。 2.賴怡姍提供之存摺影本（審金訴卷第81頁至第83頁）。 3.本案中信銀行帳戶交易明細（偵1325卷第23頁至第25頁）。　　 6 蔣坤祐（併辦意旨書誤載為「蔣坤佑」） 蔣坤祐於110年9月25日在網路結識真實身分不詳之成年人，對方佯稱蔣坤祐如依指示在投資平台註冊帳號及匯款，即可操作投資平台投資及領取獲利等詞，致蔣坤祐陷於錯誤，於右列時間以網路匯款方式，依指示將款項匯入本案中信銀行帳戶。嗣蔣坤祐因遲未能領取投資獲利，始悉受騙。 110年10月8日晚間6時47分許，匯款2萬5,000元。 1.證人蔣坤祐於警詢時所述【臺灣新北地方檢察署（下稱新北檢）111年度偵字第11580號卷（下稱偵11580卷）第3頁至第5頁】。 2.蔣坤祐提供之對話紀錄（偵11580卷第29頁至第45頁）。 3.本案中信銀行帳戶交易明細（偵1325卷第37頁）。　　 7 熊世閔 熊世閔於110年10月2日在網路結識真實身分不詳之成年人，對方佯稱熊世閔如依指示匯款，即可投資及領取獲利等詞，致熊世閔陷於錯誤，於右列時間操作網路銀行，依指示將款項轉帳匯入本案中信銀行帳戶。嗣熊世閔因遲無法領取獲利而覺有異，始悉受騙。 110年10月7日下午4時55分、57分許，先後轉帳1萬元、5,000元。 1.證人熊世閔於警詢時所述【新北檢111年度偵字第12796號卷（下稱偵12796卷）第45頁至第47頁】。 2.熊世閔提供之推文、對話紀錄（偵12796卷第49頁至第51頁）。 3.本案中信銀行帳戶交易明細（偵1325卷第25頁至第27頁）。